臺灣桃園地方法院民事裁定　　　　　　　　 96年度監字第4號
聲　請　人　甲○○
相　對　人　乙○○
上列當事人間聲請改定監護人事件，本院裁定如下：
    主  文
改定聲請人甲○○為禁治產人乙○○（男，民國○○年○ 月○ 日生
，身分證統一編號：Ｚ000000000號）之監護人。
聲請程序費用由禁治產人乙○○負擔。
    理  由
一、本件聲請意旨略以：聲請人為相對人即禁治產人乙○○之女
    ，相對人於民國92年6 月11日經鈞院以91年度禁字第141 號
    民事裁定宣告為禁治產人，其監護人依法由相對人之母彭林
    榮妹任之，惟彭林榮妹已於94年8 月16日死亡，無法擔任相
    對人之監護人，今相對人仍無法處理自己事務，故為相對人
    之利益，請求改定聲請人擔任禁治產人之監護人等語。
二、按「禁治產人應置監護人」、「禁治產人之監護人，依左列
    順序定之：一、配偶。二、父母。三、與禁治產人同居之祖
    父母。四、家長。五、後死之父或母以遺囑指定之人」、「
    不能依前項規定定其監護人時，由法院徵求親屬會議之意見
    選定之」，民法第1110條、第1111條第1 項、第2 項分別定
    有明文。又為禁治產人之最佳利益，法院得依檢察官、當地
    社會福利主管機關或其他利害關係人之聲請，就其三親等內
    旁系血親尊親屬、社會福利主管機關、社會福利機構或其他
    適當之人選定或改定為監護人，並得指定監護之方法，此觀
    民法第1113條第1 項準用第1094條第2 項規定甚明。
三、經查，本件聲請人主張相對人為聲請人父親，罹患器質性精
    神病，經本院於92年6 月11日宣告禁治產人，而相對人之母
    親彭林榮妹，依民法第1111條第1 項第2 款為相對人之監護
    人，然彭林榮妹已於94年8 月16日往生，無法繼續行使或負
    擔監護禁治產人之責，而相對人別無其他法定順序監護人，
    但親屬尚有聲請人、相對人之另2 名兒子彭睦鈞、彭玟荃及
    相對人之兄弟姊妹彭鏡波、彭郁枝5 人，而該親屬5 人均由
    聲請人擔任禁治產人之監護人等情，業據其提出戶籍謄本、
    親屬會議記錄、同意書等為證，並經本院調閱本院91年度禁
    字第141 號宣告禁治產卷宗查核無訛，堪信聲請人主張為真
    實。
四、又本院就選定相對人監護人事宜，函請桃園縣政府社會局進
    行訪視並提出報告及建議略以：「相對人育有2 子1 女，因
    罹患器質性精神病，經法院宣告相對人為禁治產人，並由相
    對人之母彭林榮妹監護，協助禁治產人代為處理相關事務，
    惟因彭林榮妹往生，無法繼續協助禁治產人。禁治產人之3
    名子女對禁治產人皆相當關心，但因相對人長子在未離婚前
    將相對人之退休金400 多萬元花用殆盡，離婚後尚須支付前
    妻贍養費每月1 萬元，經子女及親屬討論後，決定由經濟能
    力較佳之聲請人擔任監護人。社工員訪視後，評估本案之狀
    況，認相對人之子女間彼此關係及支持良好，能共同分擔照
    顧相對人之責任，惟相對人健康狀況及行動能力不佳，無處
    理本身事務能力，而聲請人知識、經濟、情緒皆穩定良好，
    建議由聲請人擔任監護人」等語，有桃園縣政府社會局96年
    2 月26日府社婦字第0960060587號函暨所附之社會工作員個
    案訪視表附卷可參。
五、本院綜合上情，徵求相對人可指定為親屬會議成員之親屬意
    見（應扣除監護人），均同意由聲請人擔任相對人之監護人
    ，且經參考上開訪視調查結果，由聲請人擔任相對人之監護
    人，並無不當，且對相對人有最佳利益，故本件聲請人之聲
    請，為有理由，應予准許。
六、依非訟事件法第160條第2項之規定，裁定如主文。
中　　華　　民　　國　　96　　年　　3 　　月　　16　　日
                  家事法庭  法  官  陳筱蓉
以上為正本係照原本作成
如對本裁定抗告須於裁定送達後10日內向本院提出抗告狀
中　　華　　民　　國　　96　　年　　3 　　月　　16　　日
                            書記官　陳今巾
